【裁判字號】    97,交聲,3190
【裁判日期】    971231
【裁判案由】    交管條例聲異
【裁判全文】
臺灣板橋地方法院交通事件裁定        97年度交聲字第3190號
原處分機關  臺北市交通事件裁決所
異  議  人  甲○○
即受處分人
上列異議人因違反道路交通管理處罰條例案件，對於臺北市交通
事件裁決所於民國97年11月10日以北市裁催字第裁22-AEW146356
號所為之裁決處分（原舉發案號：臺北市政府警察局96年9 月14
日北市警交字第AEW146356 號），聲明異議，本院裁定如下：
    主  文
原處分關於罰鍰新臺幣伍萬貳仟伍佰元部分撤銷。
其餘異議駁回。
    理  由
一、按汽車駕駛人飲用酒類或其他類似物後，其吐氣所含酒精濃
    度超過每公升0.25毫克或血液中酒精濃度超過百分之0.05以
    上者，不得駕車，道路交通安全規則第114 條第2 款定有明
    文。又汽車駕駛人，駕駛汽車經測試檢定酒精濃度超過規定
    標準者，處新臺幣（下同）一萬五千元以上六萬元以下罰鍰
    ，並當場移置保管該汽車及吊扣其駕駛執照一年，道路交通
    管理處罰條例第35條第1 項第1 款亦有明定。復按一行為同
    時觸犯刑事法律及違反行政法上義務規定者，依刑事法律處
    罰之。但其行為應處以其他種類行政罰或得沒入之物而未經
    法院宣告沒收者，亦得裁處之。前項行為如經不起訴處分或
    為無罪、免訴、不受理、不付審理之裁判確定者，得依違反
    行政法上義務規定裁處之，行政罰法第26條第1 項、第2 項
    分別有所規定。
二、原處分意旨略以：本件異議人即受處分人甲○○於民國96年
    9 月14日夜間10時43分許，騎乘車牌號碼為LS7-287 號之重
    型機車，行經臺北市○○路11號前時，因酒後駕車而不慎撞
    擊安全島，經臺北市政府警察局士林分局執勤警員到場處理
    ，並施以吐氣酒精濃度測試，其測試值達每公升1.19毫克，
    而為警當場以北市警交字第AEW146356 號違反道路交通管理
    事件通知單舉發（下稱舉發通知單）。嗣異議人依法提出申
    訴，經臺北市交通事件裁決所於97年11月10日以北市裁催字
    第裁22-AEW146356號裁決書裁決，裁處異議人罰鍰五萬二千
    五百元，吊扣駕駛執照十二個月。
三、異議意旨略以：異議人因本件酒後駕車事件，業經臺灣士林
    地方法院檢察署檢察官為緩起訴處分，並經該署命異議人為
    七十小時之勞動服務，已履行完畢，竟又收到臺北市交通事
    件裁決所之裁決書，依一事不二罰原則，原處分機關不應對
    異議人再為本件之裁決處分，爰請求撤銷原處分云云。
四、經查：
(一)按緩起訴期間內，有下列情形之一者，檢察官得依職權或依
    告訴人之聲請撤銷原處分，繼續偵查或起訴：（一）於期間
    內故意更犯有期徒刑以上刑之罪，經檢察官提起公訴者。（
    二）緩起訴前，因故意犯他罪，而在緩起訴期間內受有期徒
    刑以上刑之宣告者。（三）違背第253 條之2 第1 項各款之
    應遵守或履行事項者，刑事訴訟法第253 條之3 第1 項定有
    明文。故經檢察官為緩起訴處分者，於緩起訴之猶豫期間內
    ，最終是否會被檢察官提起公訴，猶懸而未定，亦即緩起訴
    處分於猶豫期間內尚未具有實質之確定力，檢察官於緩起訴
    期間內，可對被告為繼續觀察，如被告顯無反省警惕之情或
    根本欠缺反省警惕之能力，檢察官仍得依職權或依告訴人之
    聲請，將被告緩起訴處分撤銷。而行政罰法第26條第2 項規
    定，乃以應受行政罰之行為如經不起訴處分或為無罪、免訴
    、不受理、不付審理之裁判確定者，始得依違反行政法上義
    務規定裁處之，「緩起訴處分」並未明文規定在內，且行政
    罰法係於94年2 月5 日方修正公布，並自95年2 月5 日施行
    ，刑事訴訟法上之「緩起訴制度」則早於91年2 月8 日即公
    布施行，是否行政罰法第26條第2 項立法時係有意排除，已
    非無疑；又緩起訴處分雖未經法院審判，然性質上仍係在認
    定被告「有罪」之前提下所為之處分，與不起訴處分除欠缺
    程序要件者外，在實體上多係認被告為犯罪嫌疑不足之情形
    ，在性質上已有差異，況緩起訴處分依法得課予被告捐款、
    勞動服務等不利益之負擔，其雖非刑法所定刑罰種類，惟已
    對被告產生相當制約及影響財產上之權利，應認實質上已該
    當於行政罰法第26條第1 項之「依刑事法律」處罰，是行政
    罰法第26條第2 項在解釋上得否任意類推及於「緩起訴處分
    」，更有疑義。退步言之，縱使因「緩起訴處分實質確定」
    時被告可免於刑事訴追，與受「不起訴處分」之效果相同，
    而認在解釋上行政罰法第26條第2 項亦應包括「緩起訴處分
    」在內，然依據該規定之立法意旨，亦必須待「緩起訴處分
    實質確定」時，被告才終局確定免於受刑事訴追，原處分機
    關此時方得為行政裁罰，此觀刑事訴訟法第260 條就「緩起
    訴處分期滿未經撤銷」始賦予如不起訴處分之實質確定效力
    ，亦可佐證。簡言之，在緩起訴期間內（即猶豫期間期滿前
    ），該緩起訴處分若經撤銷，被告尚有受刑事訴追、處罰之
    可能，此時原處分機關若已先援引行政罰法第26條第2 項之
    規定裁罰，無異將使受處分人有同時遭受行政處罰及刑事訴
    追之危險，顯與行政罰法第26條規定之立法意旨相違背，至
    為灼然。
(二)本件違規事實，有原舉發通知單影本乙紙附卷可稽，並為異
    議人所不爭執，是本件異議人確有於前揭時、地酒後駕車，
    且吐氣酒精濃度測定值達每公升1.19毫克而超過規定標準之
    事實，固堪認定。惟異議人同一酒後駕車之行為，因同時另
    犯刑法第185 條之3 之公共危險罪，業經臺灣士林地方法院
    檢察署檢察官於96年10月17日以96年度偵字第12166 號為緩
    起訴處分，緩起訴期間為一年，並應於緩起訴處分確定後七
    個月內，向指定之公益團體、地方自治團體或社區提供七十
    小時之義務勞務，並由臺灣高等法院檢察署於96年12月24日
    駁回再議之聲請而確定乙節，有臺灣士林地方法院檢察署檢
    察官緩起訴處分書、臺灣高等法院檢察署處分書各一份在卷
    可按。揆諸前揭說明，異議人既因本件酒後駕車之行為，經
    檢察官為緩起訴處分，緩起訴期間為一年，於一年後即97年
    12月23日始期滿（參見檢察官卷附執行緩起訴處分命令通知
    書）確定。在猶豫期間進行中，緩起訴處分既尚未實質確定
    ，原處分機關自不得依道路交通管理處罰條例第35條第1 項
    第1 款規定逕予裁處罰鍰之處分。故原處分機關於上開猶豫
    期間內之97年11月10日，就同一事件裁決異議人罰緩五萬二
    千五百元部分，難謂適法，應由本院將原處分關於罰鍰部分
    予以撤銷。
(三)另關於裁處吊扣駕駛執照十二個月部分，屬行政罰法第26條
    第1 項但書及第2 條第1 款所稱之其他種類行政罰，此部分
    之裁罰於法並無不合，是本件關於吊扣駕駛執照十二個月部
    分裁罰異議為無理由，應予駁回。
(四)至原處分機關援引交通部95年7 月17日交路字第0950006986
    號函釋以法務部行政罰法諮詢小組第1 次會議記錄，認「緩
    起訴乃附帶條件的不起訴處分，亦即是不起訴的一種」，而
    認應維持原處分云云。惟按法官依據法律獨立審判，憲法第
    80條載有明文。各機關依其職掌就有關法規為釋示之行政命
    令，法官於審判案件時，固可予以引用，但仍得依據法律，
    表示適當之不同見解，並不受其拘束，司法院大法官會議解
    釋釋字第216 號解釋意旨可資參照。是原處分機關所提前開
    交通部函釋，既與本院前揭見解不同，本院並不受其拘束，
    附此敘明。
五、據上論斷，應依道路交通案件處理辦法第19條、第20條前段
    ，裁定如主文。
中    華    民    國    97    年    12    月    31    日
                  交通法庭  法  官 張紹省
以上正本證明與原本無異。
如不服本裁定應於送達後五日內向本院提出抗告狀。
                            書記官 周雅玲
中    華    民    國    97    年    12    月    31    日


司法院資訊處製作；財團法人民間司法改革基金會備份。
